臺灣新竹地方法院刑事判決　　　　　 100年度審訴字第117 號
公　訴　人　臺灣新竹地方法院檢察署檢察官
被　　　告　范氏羅 PHAM.
上列被告因詐欺等案件，經檢察官提起公訴（100 年度偵字第
1483號 ），本院合議庭裁定適用簡式審判程序，判決如下：
    主  文
范氏羅(PHAM THI NA)犯行使偽造私文書罪，處有期徒刑陸月，
如易科罰金，以新臺幣壹仟元折算壹日。附表各編號所示借據上
偽造「NGUYEN THI NHUNG」（即阮氏絨）之署名共肆枚，均沒收
之。
    事實及理由
壹、構成犯罪事實：
一、范氏羅（PHAM THI NA ）為越南籍人士，於民國93年1 月28
    日入境來臺至臺中縣大里市○○路1 號（現改制為臺中市○
    里區○○路1 號）從事家庭看護工工作，惟於95年5 月26日
    即逃離上開工作場所，至新竹市○○街111 巷15號從事性交
    易工作。嗣於98年8 月間，在其上開工作場所與前往消費之
    莊明穎相識後，竟基於意圖為自己不法所有及偽造私文書復
    持以行使之接續犯意，向莊明穎佯稱其名為「NGUYEN THI N
    HUNG」（以下稱中譯名：阮氏絨），因家中急需用錢，欲向
    莊明穎借款，並持阮氏絨之護照影本交予莊明穎用以證明其
    確為阮氏絨，致莊明穎陷於錯誤，誤認其為阮氏絨，而於附
    表各編號所示之時間，交付附表各編號所示之款項予范氏羅
    ，范氏羅為加深莊明穎之信任並於附表各編號所示之時間，
    同時偽造阮氏絨之簽名簽立借據，交予莊明穎，用以表示係
    阮氏絨向莊明穎借款，而足以生損害於莊明穎及阮氏絨。嗣
    於99年5 月11日范氏羅在上址為警查獲，並安置於內政部入
    出國及移民署新竹收容所（下稱新竹收容所），因莊明穎無
    法聯絡范氏羅，亦未獲其定期還款，遂訴由臺灣新竹地方法
    院檢察署檢察官偵辦，始查悉上情。
二、案經莊明穎訴由臺灣新竹地方法院檢察署檢察官偵查起訴。
貳、程序方面：
    本件被告范氏羅所犯詐欺取財罪及行使偽造私文書罪，均非
    死刑、無期徒刑、最輕本刑為3 年以上有期徒刑之罪，或高
    等法院管轄第一審之案件，被告於本院準備程序進行中，就
    被訴事實為有罪之陳述，經本院合議庭認合於刑事訴訟法第
    273 條之1 第1 項之規定，裁定進行簡式審判程序，此合先
    敘明。
、認定犯罪事實所根據的證據及理由：
一、被告范氏羅於檢察官偵查中之供述及本院準備程序及簡式審
    判程序訊問時之自白（見99年度他字第2303號卷【下稱第23
    03號卷】第79至84頁、本院卷第18至20頁、第22至24頁）。
二、證人即告訴人莊明穎於偵查中之證述（見第2303號卷第44頁
    、第79至84頁）。
三、借據影本4 張及阮氏絨護照影本1 張（見第2303號卷第8 至
    10頁、第12頁）。
肆、論罪科刑的理由：
一、論罪：
（一）核被告范氏羅於附表各編號所示之4 次時間所為，均係犯
      刑法第339 條第1 項之詐欺取財罪及同法第216 條、第21
      0 條之行使偽造私文書罪。又其偽造署押係偽造私文書之
      部分行為，而其偽造文書後復持以行使，偽造之低度行為
      復為行使之高度行為所吸收，均不另論罪。
（二）想像競合犯：被告范氏羅向莊明穎佯稱其為阮氏絨，並分
      別於附表各編號所示之4 次時間，同時持偽簽阮氏絨署名
      之借據交予莊明穎而取得借款，均係以一行為同時觸犯刑
      法第216 條、第210 條之行使偽造私文書罪及同法第339
      條第1 項之詐欺取財罪，為想像競合犯，均應從一重之行
      使偽造私文書罪處斷。
（三）接續犯：按數行為於同時同地或密切接近之時地實施，侵
      害同一之法益，各行為之獨立性極為薄弱，依一般社會健
      全觀念，在時間差距上，難以強行分開，在刑法評價上，
      以視為數個舉動之接續施行，合為包括之一行為予以評價
      ，較為合理，即透過對於同一法益之同種類侵害行為繼續
      不間斷之實行，業已稀釋個別行為之獨立性，致使刑法評
      價時將之視為單一、整體之犯罪行為，而應論以接續犯（
      最高法院86年台上字第3295號判例意旨參照）。經查：本
      件被告於附表各編號所示之4 次犯行，均係以簽具「阮氏
      絨」之借據，持向告訴人莊明穎行使而詐得金額不等之款
      項，各該行為間時間密切接近，方法相同，侵害之法益亦
      屬同一，故應論以接續犯。起訴書認係數罪，請求本院針
      對此4 次犯行，予以分論併罰之主張，容有誤會，附此敘
      明。
二、科刑：
（一）主刑：爰審酌被告范氏羅利用告訴人莊明穎對其之感情，
      而偽簽阮氏絨署名之借據向告訴人詐騙金錢，致告訴人受
      有財產上之損害，所為實值非難，惟考量被告原欲以每月
      5 千元償還向告訴人詐取之金額，且從99年1 月至同年5
      月間已償還5 期，嗣被移送至新竹收容所收容而無法繼續
      清償，顯見其有還款意願，以及於本院審理期間尚能坦承
      犯行等一切情狀，量處如主文所示之刑，並諭知易科罰金
      之折算標準，以示懲儆。
（二）從刑（沒收）：被告范氏羅於附表各編號所示之借據上偽
      造之「NGUYEN THI NHUNG」（即阮氏絨）署名共4枚，不
      問屬於犯人與否，均應依刑法第219條之規定宣告沒收之
      。
伍、附記（折抵刑期）：
    被告於內政部入出國及移民署新竹收容所收容之日數，是否
    得依入出國及移民法第38條第5 項：「外國人涉嫌犯罪，經
    法院判決有罪確定者，其收容於第三十九條收容處所之日數
    ，以一日折抵有期徒刑或拘役一日或刑法第四十二條第三項
    、第六項裁判所定之罰金額數。」之規定折抵刑期，屬執行
    事項，應由檢察官依職權處理，併此敘明。
陸、適用法律依據：
一、程序法方面：刑事訴訟法第273 條之1 第1 項、第299 條第
    1 項前段。
二、實體法方面：刑法第216 條、第210 條、第339 條第1 項、
    第55條前段、第41條第1項前段、第219條，判決如主文。
本案經檢察官邱志平到庭執行職務。
中    華    民    國  100    年    4    月     12     日
                     刑事第九庭法  官        邱忠義
以上正本證明與原本無異。
如不服本判決，應於判決送達後10日內向本院提出上訴書狀。上
訴書狀應敘述具體理由，未敘述上訴理由者，應於上訴期間屆滿
後20日內補提理由書狀於本院（均須按他造當事人之人數附繕本
）「切勿逕送上級法院」。
中    華    民    國  100    年    4    月     12     日
                               書記官        李念純
附錄本案論罪科刑實體法條全文：
＊刑法第216 條：
行使第210 條至第215 條之文書者，依偽造、變造文書或登載不
實事項或使登載不實事項之規定處斷。
＊刑法第210 條：
偽造、變造私文書，足以生損害於公眾或他人者，處5 年以下有
期徒刑。
＊刑法第339 條第1 項：
意圖為自己或第三人不法之所有，以詐術使人將本人或第三人之
物交付者，處5 年以下有期徒刑、拘役或科或併科1,000 元以下
罰金。（罰金之貨幣單位改為新臺幣，並提高為30倍）
附表：
 ┌──┬──────┬──────┬───────┐
 │編號│日期        │詐取金額（單│借據上偽造之署│
 │    │            │位：新臺幣）│名            │
 ├──┼──────┼──────┼───────┤
 │1   │98年9 月2 日│22萬元      │NGUYEN THI    │
 │    │            │            │NHUNG （即阮氏│
 │    │            │            │絨）          │
 ├──┼──────┼──────┼───────┤
 │2   │98年9 月4 日│3 萬元      │同上          │
 ├──┼──────┼──────┼───────┤
 │3   │98年10月4 日│10萬元      │同上          │
 ├──┼──────┼──────┼───────┤
 │4   │98年11月4 日│10萬元      │同上          │
 └──┴──────┴──────┴───────┘